---
title: "TP Simulacion -Inferencia Estadística"
output: pdf_document
date: "2023-06-10"
---


# Trabajo práctico - Simulacion


Una fuente de radiación emite partículas alfa qude acuerdo con un proceso de Poisson de intensidad $\lambda$ por segundo. Se tiene una fuerte sospecha de que el parámetro desconocido supera 0.5, y con el objetivo de confirmar dicha sospecha se medirán los tiempos entre emisiones consecutivas, obteniendo de esa manera una muestra de variables aleatorias independientes con distribución $\text{Exp}(\lambda)$

Se proponen dos alternativas, con respecto a la construcción del test de hipótesis:

1. Armar un test de nivel exacto $\alpha$ a partir del estadístico $T_1=\sum_{i=1}^n X_i$

2. Armar un test de nivel $\alpha$ asintótico a partir del estadístico  $T_2=\sqrt{n}\frac{\bar{X}-2}{2}$

El objetivo es comparar ambos métodos mediante una simulación en R para luego elegir uno de ellos y realizar el experiemnto. Para cada valor de $n \in \{10, 30, 100, 1000\} se quiere estimar el nivel empírico, y compararlo para las dos alternativas propuestas. También se desea aproximar y graficar la función potencia y comparar.

## Test de hipótesis

$X_1, \ldots, X_n$ muestra aleatoria con densidad $f_\lambda (x) = \lambda e^{-\lambda x}$ 

Proponemos un test de hipótesis con

$$ H_0: \lambda \leq 0.5 $$
$$ H_1: \lambda > 0.5 $$

De la definición de $f_\lambda(x)$ tenemos que $c(\lambda)= - \lambda$ es una función decreciente. Por lo tanto el test queda definido como

\[
    \delta (\mathbf{X})=
\begin{cases}
1 & \text{si }-\sum_{i=1}^nX_i \geq k_\alpha \\
0 & \text{si no}
\end{cases}
\]

Nos falta definir $k_\alpha$. Llegamos a una bifurcación: podemos elegir ir por el camino exacto y encontrar la distribución del estadístico; o podemos ir por el camino asintótico y aplicar TCL. Hacemos los dos.

### Test UMP 

Decidimos ir por el camino exacto así que tenemos que encontrar $k_\alpha$ tal que $P_{\lambda=0.5}\left(-\sum_{i=1}^n X_i \geq k_\alpha\right)=\alpha$.

Sabemos que $\sum_{i=1}^n X_i \sim \Gamma(n, \lambda)$. Como $\lambda = 1/2$ $\sum_{i=1}^n X_i \sim \chi^2_{2n}$

Por lo tanto,

$$ P_{\lambda=0.5}\left( \sum_{i=1}^n X_i \leq -k_\alpha\right) = P(U \leq k'_\alpha) = \alpha $$


con $U = \sum_{i=1}^n X_i \sim \chi_{2n}$.

Finalmente $k'_{\alpha} = \chi^2_{2n, \alpha}$ y el test queda como

\[
    \delta (\mathbf{X})=
\begin{cases}
1 & \text{si } \sum_{i=1}^nX_i \leq \chi_{2n, \alpha} \\
0 & \text{si no}
\end{cases}
\]

```{r sim-rechazo_exacto}

rechazo_exacto <- function(n, lambda, alpha) {
  muestra <- rexp(n, rate = lambda)
  T_1 <- sum(muestra)
  return(T_1 < qchisq(alpha, 2 * n))
}

# Simulation
N_replications <- 10000
sample_sizes <- c(10, 30, 100, 1000)
lambda <- 0.5
alpha <- 0.05

alphas_exacto <- numeric(length(sample_sizes))

for (i in seq_along(sample_sizes)) {
  n <- sample_sizes[i]
  simulaciones_rechazo <- replicate(N_replications, rechazo_exacto(n, lambda, alpha))
  alpha_test <- mean(simulaciones_rechazo)
  alphas_exacto[i] <- alpha_test
}

```


### Test asintótico

Si optamos por un test asintótico vamos a buscar un $k_\alpha$ tal que $P_{\lambda=0.5}\left(-\sum_{i=1}^n X_i \geq k_\alpha\right)\xrightarrow{n\rightarrow\infty}\alpha$.

Para encontrar esta probabilidad vamos a aplicar TCL, lo podemos hacer porque el estadístico es una suma de variables aleatorias. Antes de aplicar TCL nos conviene tener calculadas la esperanza y la varianza. 

$$\text{E}\left[\sum_{i=1}^n X_i\right]=n/\lambda$$
$$\text{Var}\left[\sum_{i=1}^n X_i\right] = n/\lambda^2$$

Entonces, si $\lambda=\lambda_0$ por TCL tenemos que 

$$\frac{\sum_{i=1}^n X_i-n/\lambda_0}{\sqrt{n/\lambda_0^2}}\xrightarrow{\mathcal{D}}\mathcal{N}(0,1)$$

Finalmente, con $n\rightarrow\infty$ 

$$P\left(\frac{\sum_{i=1}^n X_i-n/\lambda_0}{\sqrt{n/\lambda_0^2}}\leq -k_\alpha\right)\approx\phi(-k_\alpha)$$

con $-k_\alpha = z_\alpha$ y el test asintótico queda como

\[
    \delta (\mathbf{X})=
\begin{cases}
1 & \text{si } \frac{\sum_{i=1}^n X_i-n/\lambda_0}{\sqrt{n/\lambda_0^2}} \leq z_\alpha \\
0 & \text{si no}
\end{cases}
\]


```{r sim-rechazo_asintotico}

rechazo_asintotico <- function(n, lambda, alpha) {
  muestra <- rexp(n, rate = lambda)
  mu <- n/lambda
  var <- sqrt(n/lambda^2)
  T_2 <- (sum(muestra)-mu)/var
  return(T_2 < qnorm(alpha))
}

# Simulation
N_replications <- 10000
sample_sizes <- c(10, 30, 100, 1000)
lambda <- 0.5
alpha <- 0.05

alphas_asintotico <- numeric(length(sample_sizes))

for (i in seq_along(sample_sizes)) {
  n <- sample_sizes[i]
  simulaciones_rechazo_asintotico <- replicate(N_replications, rechazo_asintotico(n, lambda, alpha))
  alpha_test_asintotico <- mean(simulaciones_rechazo_asintotico)
  alphas_asintotico[i] <- alpha_test_asintotico
}

```

### Comparación de ambos métodos

```{r comparacion, results='asis', echo = FALSE }
library(knitr)
alphas <- data.frame(n = sample_sizes, exacto = alphas_exacto, asintotico = alphas_asintotico)

kable(alphas,caption = "Comparación de niveles empíricos para ambos métodos ")

```

### Función de potencia para $n=100$


```{r}
n = 10

grilla_lambdas <- seq(0.01, 1, length.out = 100)

potencia_exacto  <- numeric(length(grilla_lambdas))
potencia_asintotico  <- numeric(length(grilla_lambdas))

for (i in seq_along(grilla_lambdas)) {
 lambda <- grilla_lambdas[i]
    simulaciones_rechazo_exacto <- replicate(N_replications, rechazo_exacto(n, lambda, alpha))
  alpha_test_exacto <- mean(simulaciones_rechazo_exacto)
  potencia_exacto[i] <- alpha_test_exacto

  simulaciones_rechazo_asintotico <- replicate(N_replications, rechazo_asintotico(n, lambda, alpha))
  alpha_test_asintotico <- mean(simulaciones_rechazo_asintotico)
  potencia_asintotico[i] <- alpha_test_asintotico
}
```

```{r, echo = F}
library(ggplot2)
potencias = data.frame(lambda=grilla_lambdas, exacto = potencia_exacto, asintotico=potencia_asintotico)


ggplot(potencias, aes(x=grilla_lambdas)) +
  geom_line(aes(y=exacto, color = "exacto"), linewidth=2)+
  geom_line(aes(y=asintotico, color = "asintotico"), linewidth=2)+
  ggtitle("Comparación de función de potencias") +
  labs(x="Lambda",y="Potencia",color="Test") +
    scale_color_manual(values=c("darkred","steelblue"))
  

```

